【裁判字號】    95,訴,196
【裁判日期】    950809
【裁判案由】    損害賠償
【裁判全文】
臺灣桃園地方法院民事判決               95年度訴字第196號
原      告  丁○○
訴訟代理人  丙○○
被      告  乙○○
            甲○○
上列當事人間請求損害賠償事件，原告就本院94年度桃交簡字第
126 號過失傷害刑事案件提起附帶民事訴訟（94年度桃交附字第
33號），經本院刑事庭於民國94年9 月14日裁定移送前來，本院
於民國95年7 月19日言詞辯論終結，判決如下：
    主      文
被告乙○○應給付原告新台幣肆拾伍萬壹仟捌佰柒肆拾肆元，及
自民國九十四年五月十九日起至清償日止，按週年利率百分之五
計算之利息。
原告其餘之訴駁回。
訴訟費用由被告乙○○負擔二分之一，餘由原告負擔。
本判決第一項得假執行。
原告其餘假執行之聲請駁回。
    事實及理由
壹、程序方面：
一、按「附帶民事訴訟除本編有特別規定外，準用關於刑事訴訟
    之規定。但經移送或發回、發交於民事庭後，應適用民事訴
    訟法。」，刑事訴訟法第490 條定有明文。又「訴狀送達後
    ，原告不得將原訴變更或追加他訴。但有下列各款情形之一
    者，不在此限：．．．。三擴張或減縮應受判決事項之聲明
    者。．．．。」民事訴訟法第255 條第1 項定有明文。本件
    原告於刑事庭提起附帶民事訴訟時，請求判決被告應連帶給
    付其醫療費用新台幣（下同）12,000元、就醫之交通費用12
    ,000 元 、一年不能工作之損失432,000 元及精神慰撫金20
    0,000 元，嗣經刑事庭移送民事庭後，於民國95年6 月14日
    言詞辯論程序中將醫療費用擴張為18,917元，就醫之交通費
    用減縮為10,350元，繼於95年7 月19日言詞辯論期日減縮一
    年不能工作之損失為240,000 元，此既僅係擴張或減縮應受
    判決事項之聲明，核與民事訴訟法第255 條第1 項規定相符
    ，應予准許，合先敘明。。
二、被告甲○○經合法通知，無正當理由，未於最後言詞辯論期
    日到場，核無民事訴訟法第386 條所列各款情形，爰依原告
    聲請，由其一造辯論而為判決。
貳、實體方面：
一、原告起訴主張：被告乙○○於93年7 月28日駕駛其妻即被告
    甲○○所有車號L5-7157 自小客車（下稱系爭汽車），於行
    經桃園縣蘆竹鄉○○路與大興路口，未依交通號誌，闖越紅
    燈，不慎撞及原告所駕駛車號RF8-602 之機車，致原告受有
    右側脛骨骨折、身體多處擦傷等傷害，經本院以94年度桃交
    簡字第126 號刑事判決判處被告乙○○有期徒刑5 月，如易
    科罰金，以300 銀元折算1 日確定在案。被告甲○○明知被
    告乙○○之駕照已被吊扣，竟仍將系爭汽車借予被告乙○○
    使用，依民法第185 條第1 項規定，被告甲○○自應就被告
    乙○○過失傷害原告致原告所生之損害，負連帶賠償責任。
    爰依共同侵權行為法律關係，請求被告連帶賠償醫療費用18
     ,917 元、就醫之交通費用10,350元、1 年無法工作之損失
    240,000 元及精神慰撫金200,000 元等語；並聲明：(一)被告
    應連帶給付原告469,267 元，及自刑事附帶民事訴訟起訴狀
    繕本送達被告之翌日起至清償日止，按週年利率5%計算之利
    息。(二)願供擔保請准宣告假執行。
二、被告乙○○則以：被告二人已分居，系爭汽車係被告乙○○
    以被告甲○○名義所購買，被告甲○○並不知情，且被告已
    給付原告醫療費10,000元，被告乙○○名下雖有車號3KL-82
    87之汽車一部，但已遺失。又原告提出之93年度綜合所得稅
    結算申報書及各類所得扣繳憑單，不能證明原告確實有在一
    興企業股份有限公司（下稱一興公司）上班之事實，另原告
    請求之就醫交通費應以計程車依計程車費率及里程數計算等
    語，資為抗辯。被告吳素貞則未於最後言詞辯論期日到場，
    據其以前到場所為之陳述略以：被告乙○○以其名義購買系
    爭汽車，伊並不知悉。並均為答辯聲明：駁回原告之訴。
三、兩造不爭執部分：
    (一)被告乙○○有於本院94年度桃交簡字第126 號刑事判決書
      犯罪事實欄所載之時間、地點，未依交通號誌，闖越紅燈
      以致撞及原告所騎乘之機車，致原告受有右側脛骨骨折及
      身體多處擦傷等傷害，被告乙○○過失傷害人之刑事部分
      業經判處有期徒刑5 月，並已以300 銀元折算1 日易科罰
      金執行完畢。
    (二)被告乙○○之駕照於系爭車禍事故發生前已被吊扣。
    (三)被告乙○○已給付原告醫療費用10,000 元。
    (四)系爭汽車行車執照上登記之車主係被告甲○○。
四、本件原告主張被告乙○○過失不法侵害其身體，致其受有右
    側脛骨骨折及身體多處擦傷之事實，業據其提出與所述相符
    之敏盛綜合醫院診斷證明書為證，且為被告乙○○所不爭執
    ，是被告乙○○之過失侵權行為責任甚明，而本件刑事庭亦
    同此認定，有本院刑事庭94年度桃交簡字第126 號判決書在
    卷可稽，並經本院調閱上開刑事卷宗查核屬實，是原告主張
    其所受之右側脛骨骨折及身體多處擦傷等傷害係因被告乙○
    ○之過失傷害行為所致，堪信為實在。
五、按「因故意或過失，不法侵害他人之權利者，負損害賠償責
    任。」、「不法侵害他人之身體或健康者，對被害人因此喪
    失或減少勞動，或增加生活上之需要時，應負賠償責任。」
    、「不法侵害他人之身體、健康、名譽、自由、信用、隱私
    、貞操，或不法侵害他人其他人格法益而情節重大者，被害
    人雖非財產上之損害，亦得請求賠償相當之金額。」民法第
    184 條第1 項前段、第193 條第1 項及第195 條第1 項前段
    分別定有明文。本件被告乙○○對於原告因其過失行為受傷
    所生之損害既應負賠償責任，則原告依前開規定訴請被告乙
    ○○賠償其所受之損害，即屬有據。茲就原告請求賠償之項
    目及金額審究如下：
    (一)醫療費用及醫療器材部分：
      原告主張其受有右側脛骨骨折及身體多處擦傷等傷害已支
      出醫療費用18,917元及支出購買腋下費用400 元之事實
      ，雖提出敏盛綜合醫院醫療費用單據28張（部分正本，部
      分影本）及億達醫療用品行免用統一發票收據正本乙紙為
      證，然核其所提出之敏盛綜合醫院醫療費用收據內容，其
      中93年7 月28日急診支出510 元之費用，病患係陳佳慧，
      非原告。又93年8 月11日支出之510 元及310 元，就其看
      診之科別係婦產科；93年9 月9 日支出700 元、94年12月
      3 日支出4201元、94年12月7 日支出990 元、94年12 月9
      日支出360 元、94年12月24日支出640 元，核其看診之科
      別為內科及消化內科，均與原告因系爭車禍所造成之右側
      脛骨骨折無關，應予剔除。另其中93年10月5 日200 元、
      94年3 月30日450 元（其中200 元為診斷證明書費）、95
      年1 月7 日300 元收據部分均係申請診斷證明書所支出之
      費用，重覆請求亦應剔除。此外，原告所提出之醫療費用
      收據部分核屬醫療上所必要之支出，另購買腋下部分亦
      屬增加生活上之需要，合計原告此部分支出之費用為16,0
      94元，是原告請求被告乙○○賠償醫療費用及醫療器材費
      用部分，於16,094元範圍內，於法有據，應予准許。逾此
      範圍之請求，即於法無據，應予駁回。
    (二)一年無法工作之損失部分：
      原告主張其因受有右側脛骨骨折，須一年後始可恢復工作
      ，而原告原在一興公司上班，年收入為240,000 元，故請
      求被告乙○○賠償其一年無法工作之損失240,000 元乙節
      ，業據其提出敏盛綜合醫院診斷證明書、93年度綜合所得
      稅結算申報書及各類所得扣繳暨免扣繳憑單等為證，應堪
      信為實在。被告乙○○既不否認上開文書證據之真正，雖
      辯稱並不能證明原告確實在一興公司上班，惟其並未提出
      有利證據以實其說，是其所辯，洵不足採。
    (三)就醫之交通費部分：
      原告主張其因右側脛骨骨折，須回診復健，就診期間須搭
      乘計程車，故請求回診23次，每次搭乘計程車往返，共支
      出計程車費用10,350元（即來回一趟450 元，共23趟）乙
      節，雖未據原告提出任何證明，然揆諸原告所受之傷為右
      側脛骨骨折，於手術置入鋼釘固定後，其行動自有不便，
      是原告請求搭乘計程車往返住家及醫院，核屬正當。又依
      本院職務上已知之自90年5 月1 日零起實施之計程車新費
      率，起程1250公尺80元，續程每250 公尺跳表收費5 元，
      有桃園縣政府印發之計程車費率表在卷足憑，再依原告住
      家即桃園縣蘆竹鄉○○路104 巷至桃園縣桃園市○○路16
      8 號敏盛綜合醫院經國院區之距離約為3660公尺，有電子
      地圖網查詢資料在卷可稽，再以上開計程車費率計算標準
      計算，原告搭乘計程車往返一趟，須支出計程車費約為25
      0 元【計算式：｛80＋（0000－0000）÷250 ×5 ｝×2
      ，不足250 公尺不跳表不計入】，回診復健23次，則共須
      支出計程車費為5,750 元（256 ×23），是原告請求於5,
      750 元之範圍內為有理由，逾範圍之請求，則屬無據，應
      予准許。
    (四)精神慰撫金部分：
      原告主張其因受有右側脛骨骨折，身體及精神上均備感痛
      苦，請求被告賠償20,000元之精神慰撫金乙節。經查，原
      告因受有右側脛骨骨折，先後須進行鋼釘置入及移除手術
      ，門診期間尚須復健，身體上及精神上所受之疼痛，不謂
      不大，是原告請求被告乙○○賠償其精神上之慰撫金，要
      屬有據。又查原告係國中畢，現住房子為自有，財產總額
      約1,102,968 元，被告乙○○為國小畢業，任粗工，收入
      每日約1200元，現居住之房子為母親所有，名下並無財產
      ，業據兩造各自陳述在卷，且均為兩造所互不爭執，復經
      本院依職權調得稅務電子閘門財產所得調件明細表在卷可
      按。本院審酌原告受傷之原因、兩造之身分、地位、經濟
      能力及原告身體上及精神上所受痛苦之程度等一切情狀，
      認原告請求被告賠償200,000 元之精神慰撫金，尚屬適當
      ，應予准許。
    (五)又被告乙○○已賠償原告醫療費用10,000元，為原告所不
      否認，故應予扣除。綜上，原告所得請求被告乙○○賠償
      之金額為451,844 元（16,094＋240,000 ＋5,750 ＋200,
      000－10,000＝451,844） 。
    (六)從而，原告依侵權行為法律關係，請求被告乙○○給付45
      1,844 元，及自刑事附帶民事訴訟起訴狀繕本送達翌日即
      94年5 月19日起至清償日止，按週年利率5%計算之法定遲
      延利息，為有理由，應予准許；逾此範圍之請求則無理由
      ，應予駁回。
    (七)本件原告勝訴部分所命被告乙○○給付之金額未逾500,00
      0 元，依民事訴訟法第389 條第1 項第5 款之規定，應依
      職權宣告假執行。至原告敗訴部分，其假執行之聲請已失
      所依附，應予駁回。
六、至原告主張系爭汽車係被告甲○○所有，被告甲○○明知被
    告乙○○之駕照已被吊扣，竟仍將系爭汽車交與被告乙○○
    使用，應與被告乙○○負連帶賠償責任乙節，按民事訴訟如
    係由原告主張權利者，應先由原告負舉證之責，若原告先不
    能舉證，以證實自己主張之為真實，則被告就其抗辯即能舉
    證，或其所舉證據尚有疵累，亦應駁回原告之請求。原告主
    張被告甲○○明知被告乙○○之駕照已被吊扣，既為被告甲
    ○○否認，而原告迄至本院言詞辯論終結前均未能提出證據
    以實其說，是原告此部分之主張，應予駁回。
七、兩造其餘攻擊防禦方法及所提出之各項證據資料，經審酌後
    ，因認與判決之基礎無涉，且不影響判決之最後結果，爰不
    予以一一論述，附此敘明。
八、結論：原告之訴為一部有理由，一部無理由，依民事訴訟法
    第79條、第389 條第1 項第5 款，判決如主文。
中    華    民    國    95    年    8     月     9    日
                  民事第一庭    法  官  林淑鳳
以上正本係照原本作成。
如對本判決上訴，須於判決送達後20日內向本院提出上訴狀
中    華    民    國    95    年    8     月     9    日
                                書記官  冒佩妤


司法院資訊處製作；財團法人民間司法改革基金會備份。
